臺灣高等法院臺中分院刑事判決　　　　　　　　九十一年度重上更(三)字第七六號
　　上　訴　人
　　即　被　告　癸○○
　　指定辯護人　本院公設辯護人　己○○
右上訴人因違反懲治盜匪條例案件，不服臺灣彰化地方法院八十八年度訴字第二三七
號中華民國八十八年十二月十五日第一審判決（起訴案號：臺灣彰化地方法院檢察署
八十七年度偵字第六三五七號），提起上訴，經判決後，由最高法院第三次發回更審
，本院判決如左：
　　主      文
原判決撤銷。
癸○○共同連續意圖為自己不法之所有，攜帶兇器，以脅迫至使不能抗拒，而使人交
付其物，累犯，處有期徒刑捌年。
　　事      實
一、癸○○曾於民國（下同）八十二年間，因犯竊盜案，經臺灣彰化地方法院判處有
    期徒刑四月確定，於八十四年六月六日執行完畢，不知悔改，復與另一不詳姓名
    之成年男子基於共同意圖為自己不法所有之犯意聯絡，並基於概括之犯意，先於
    八十七年七月十五日凌晨三時許，由上開不詳姓名之成年男子駕駛車牌號碼為Ｐ
    Ｚ－一四七二號之自用小客車（上開車輛係案外人蕭葉坤於八十七年七月十二日
    七時許，在彰化縣田中鎮○路里○○路六五三號前面所失竊）搭載癸○○，在彰
    化縣員林鎮○○路與崙雅巷之交岔路口，由上開不詳姓名之成年男子駕駛上開自
    用小客車擋在子○○所騎乘機車之前面，強行將騎乘機車行經該處之子○○攔下
    ，再推由癸○○下車並手持可供兇器使用且足以危害人之身體、生命之尖刀一把
    （尚無確切之證據足以證明此係槍砲彈藥刀械管制條例所列管之刀械）抵住子○○之脖子，而以此強暴之手段致使子○○不能抗拒，後再強取子○○所有如附表
    編號（一）所示之財物，且於得手後，為防止子○○追躡，並強行取下子○○機
    車電門上之鑰匙，以強暴之手段妨害子○○騎乘機車之權利，俟癸○○返回上開
    ＰＺ－一四七二號自用小客車後，始將子○○之機車鑰匙丟棄於路邊迅即逃逸。
    後至同日凌晨三時二十分許，癸○○復與上開不詳姓名之成年男子在同鎮崙雅巷
    內，亦以相同之手法，即先由上開不詳姓名之成年男子駕駛同輛自用小客車強行
    將庚○○所駕駛之自用小客車攔下，迫使庚○○停車之後，亦再推由癸○○手持
    上開可供兇器使用且足以危害人之身體、生命之尖刀一把下車，將刀伸入庚○○
    之車內揮動，並嚇令不得大叫，以此脅迫之手段嚇令庚○○及車內乘客丑○○、
    壬○○交出財物，致使庚○○、丑○○、壬○○等人不能抗拒，而將其等三人所
    有各如附表編號（二）、（三）、（四）所示之財物，交由癸○○取去，癸○○
    且在得手之後，為防止庚○○等人追躡，亦再強令庚○○交出汽車鑰匙，以脅迫
    之手段妨害庚○○等人駕車離去之權利。俟癸○○返回上開ＰＺ－一四七二號自
    用小客車驅車逃逸約二十公尺後，始將庚○○之汽車鑰匙丟棄於路旁。嗣經庚○○、丑○○、壬○○等人及子○○分別向警局報案之後，經警於同日凌晨四時許
    前往彰化縣社頭鄉○○村○○路一００巷八弄二號癸○○之住處查訪，站在屋外
    之癸○○及另一不明人士見警前來，即倉皇逃逸。迄同日晚上六時許，癸○○始
    由其母親及其友人劉勝重等人陪同至彰化縣警察局員林分局林厝派出所說明案情
    。上開車牌號碼為ＰＺ－一四七二號之贓車則至八十七年七月十八日下午二時十
    分許，始在彰化縣田中鎮○○里○○路○○道路上為警查獲，並於車內起獲子○○之身分證一枚（業經依址寄還子○○）。
二、案經彰化縣警察局員林分局報請臺灣彰化地方法院檢察署檢察官偵查起訴。
　　理      由
一、訊據本案上訴人即被告癸○○（以下簡稱為被告）矢口否認伊有公訴人所指訴之
    上開犯行，並辯稱：案發當日凌晨三時許，伊係在友人劉勝重之住處，迄同日凌
    晨三時三十分許，才從劉勝重之住處離去，不可能會在案發當日凌晨三時至三時
    二十分在案發地點犯案，且本案被害人子○○與伊有親戚關係，並係住在同巷道
    之鄰居，子○○已知伊之姓名，伊亦常至子○○工作之加油站加油，並由子○○
    親自服務，二人早已認識，茍伊有犯案，子○○一眼即可認出，當不致於案發之
    後，向警員報稱係遭「不明人士」搶劫，並需警員提供口卡及彩色照片供其指認
    ，況被害人子○○於第二次更審中陳明「案發當時其不敢看他的臉，只看到他的
    嘴巴，是在警局看相片才想起來的」云云，可證其對搶匪之面貌記憶不清，又被
    害人庚○○、丑○○、壬○○雖於警訊指認伊有犯案，但於偵查中則稱「照片是
    很像，因為剛被搶印象很深刻，現在看本人又不能確定，事隔太久，已沒有辦法
    確認他的長相」等語，或於二審時指稱「行搶之人與被告之神情、身高、臉型都
    很像」云云，可見庚○○等三人係因歹徒與伊相似、相像而為指認，其等三人陳
    述之真實性均有可疑，加以伊在案發當天至警局製作筆錄時，係留長髮，而非平
    頭，且伊身高一百八十公分，一般人當會有「很高」之感覺，但被害人於警局卻
    稱歹徒為平頭，身高一百六十至一百七十公分左右，顯見伊絕非搶嫌，被害人嗣
    後改稱搶嫌非留平頭，應係遭人誘導所致，尤其本案被害人在案發之後，雖分別
    立即前往派出所報案，但警方並未立即為其等製作筆錄，卻以地緣及臆測方式帶
    領被害人外出查探，甚至直接至伊之家中查訪，此舉實有先抓人後蒐證之嫌，如
    再綜合被害人在警訊就歹徒之特徵、作案過程等描述均有不同，但卻又能分別對
    歹徒之確切年齡為精確之描述各情，是否在製作警訊筆錄之前，被害人即接受警
    方之誤導及煽動，而對伊作「量身訂作」之指述，自有可疑，本案承辦警員有過
    度擴張公權力、濫權失職、並主導整個案件，致造成被害人對伊產生錯誤成見，
    而誤指伊涉案之嫌，另伊於案發當日凌晨四時左右，係因當時伊有吸毒，所以才
    看到警察就逃跑，並非因犯本罪而逃逸，否則當天嗣後亦不致連衣服都沒換，即
    出面到派出所說明之理，又伊若有對子○○犯案，亦不可能回到住處靜待子○○
    報警前來，伊確無本案之上開犯行，被訴實屬莫大之冤曲，應不為罪等情。
二、然查：
（一）本案被害人子○○、丑○○、庚○○、壬○○等人，確有分別在前開時、地，
      遭人以前開方式強盜各如附表所示之財物，及妨害其等駕車離去之權利各情，
      已據被害人子○○、丑○○、庚○○、壬○○等人於警訊、偵、審中，及於本
      院前審訊問時，均指述不移。而上開被害人所指述強盜嫌犯作案所駕駛車牌號
      碼為ＰＺ－一四七二號之自用小客車，係案外人蕭葉坤於八十七年七月十二日
      七時許，在彰化縣田中鎮○路里○○路六五三號前面所失竊，且至八十七年七
      月十八日下午二時十分許，始在彰化縣田中鎮○○里○○路之產業道路上為警
      查獲，並於車內起獲子○○被強盜之國民身分證一枚（業經依址寄還劉雅雅玲
      ），上情亦有「車輛遺失、車牌失竊資料個別查詢報表－查詢車輛認可資料」
      二紙（見警訊卷宗第二四頁、及原審卷宗第九二頁）附卷可稽，並經警員戊○○與被害人子○○證實（見原審卷宗第八八頁、本院八十九年度上訴字第三四
      一號卷宗第六四頁）。查本案被害人丑○○、庚○○、壬○○等三人均係於案
      發之後，即前往警局報案，並於警局初訊時，均未指訴何人犯案，且就其等如
      何遭受強盜，以及強盜嫌犯作案所駕駛車輛之車牌號碼等事項，所述情節亦無
      不符，顯無捏造犯情之可能。另本案被害人子○○亦係於案發之後，即前往警
      局報案，其所述被害情節，復有嗣後在上開車牌號碼為ＰＺ－一四七二號自用
      小客車上所起獲之國民身分證一枚可資佐證，更無捏造犯情之虞。本案被害人
      子○○、丑○○、庚○○、壬○○等人指訴伊等確有分別在前開時、地，遭人
      以前開方式強盜各如附表所示之財物，及妨害其等駕車離去之權利各情，應堪
      信為真正。
（二）又本案被害人子○○、丑○○、庚○○、壬○○等人，在前開時、地，係遭被
      告及另名不詳姓名之成年男子共同以前開方法，強盜其等各如附表所示之財物
      ，及妨害其等駕車離去之權利各情，亦據被害人子○○、及被害人丑○○、庚○○等人於警訊時指證甚詳，被害人子○○、丑○○、庚○○等人，並於警局
      複訊時，即當面指認被告犯案無誤（見警訊卷宗第六、十、十四頁）。嗣在偵
      、審中，被害人子○○亦再指認被告犯案（見偵查卷宗第二三、二四頁，原審
      卷宗第五五頁）。另被害人丑○○、庚○○二人於偵查中，雖係指述：「照片
      是很像，因當時剛被搶，印象很深刻，現在看本人又不能確定，事隔太久，已
      沒有辦法確定他的長相」等語（見偵查卷宗第十九頁）。但被害人庚○○於原
      審法院訊問時，即又依據相片（當時被告並未到案）指認被告犯罪（見原審卷
      宗第五六頁），另被害人丑○○於原審法院訊問時，亦依據相片指述被告之臉
      型與犯案之歹徒很像（見原審卷宗第五六頁）。嗣在本院前審訊問時，被害人
      丑○○、庚○○二人亦再指述：「神情、身高、臉型很像，但現在被告看起來
      比較胖，因為時間很久了，不能確定」各情（見本院八十九年度上訴字第三四
      一號卷宗第八七頁）。查警訊卷內所附被告之彩色照片至為清晰，與被告本人
      兩相對照，核無失真或難辨之處，上開被害人依此指認，應無誤認之可能。而
      本案被害人子○○、丑○○、庚○○等人，與被告並未結怨，此係被告所是認
      之事實。若非被告確有上開犯行，其等豈會在警局當面指認被告犯案無誤。被
      害人子○○尤無在偵、審中，仍一再指述被告犯罪之理。雖被害人丑○○、庚○○二人嗣在偵、審中，均僅為「被告很像犯案歹徒」之陳述。惟被害人丑○○、庚○○二人與被告原本並不相識，其等僅在被告犯罪之時，得在短暫之時
      間內看見被告之相貌，則其等嗣後在警訊時，因當時距離被害之時間尚屬不遠
      （均在案發當日指認），印象清晰可信，故能在警訊為確切之指認，此後在偵
      、審中，則因其等之印象已因時間之經過而逐漸淡化，故僅能為相像之指認，
      此本屬事理之常，被害人丑○○、庚○○二人亦對此而據實陳述，足證其等並
      無誣攀被告之心，自不能以其等二人嗣後因為距離被強盜之時間已遠，故未為
      確定之指認，即認其等二人所述前後不符而不可採證。另本案被害人子○○於
      警訊時，即指述其有來自被告方面之人情壓力（見警訊卷宗第六頁）。嗣在偵
      、審中，亦一再指述此情（見偵查卷宗第二四頁、原審卷宗第五五頁）。是其
      在本院前審訊問時，雖曾指述：「有兩個人搶我，搶我那個人我不認識，另一
      個人我只有看到背影」、「只看到背影那個人不像癸○○」等語（見本院八十
      九年度上訴字第三四一號卷宗第六三頁），惟此與其先前之指述顯有不符。且
      在此後，經本院前審再為訊問，被害人子○○又再具體指述：「癸○○是其中
      下車的人，手上拿一把刀架在我脖子上」等情（見本院八十九年度上更一字第
      四三九號卷宗第三一頁）。足證本案被害人子○○因為來自被告方面之人情壓
      力，偶有迴護被告之情。尚不得因此，即認其在警訊、偵訊、及原審法院所為
      之指述為不可採信。
（三）本案被告雖又辯稱：案發當日凌晨三時許，伊係在友人劉勝重之住處，迄同日
      凌晨三時三十分許，才從劉勝重之住處離去，不可能會在案發當日凌晨三時至
      三時二十分在案發地點犯案云云，並舉證人劉勝重為證。惟經檢察官隔離訊問
      結果，被告於偵查中所供：「當天晚上十二點多（即案發當日之凌晨），劉勝
      重原來在我家聊天，喝白開水，因為我要結婚，想向他借錢，約在我家坐了半
      個小時就回去了，我三點多走路去他家，．．．．．．，聊到三點半我就走了
      ，我在他家坐了約十幾分鐘」等語，核與證人劉勝重所證：「（當天晚上十二
      點多）我去那裡（指被告家）坐，在那裡泡茶」、「我十二點去他家，到三點
      才騎機車回家，．．．．．．，我在他家坐了兩個多鐘頭，茶葉不知泡了幾泡
      」、「約三點左右他（指被告）就到我家拿錢，在我家的時間約半個小時」等
  語，顯有不符。查本案被告於案發當日，即請證人劉勝重到警局替其作證，並
      經警製作警訊筆錄在卷（見偵查卷宗第十九頁）。是被告於案發當時，如確係
      在證人劉勝重之家中，而有此不在場之證據，則就當時二人身在何處、聊天多
      久，是泡茶或喝白開水各情，自會刻意記憶以待日後應訊，豈會在檢察官初訊
      時，二人所供所證即出現上開顯著之差異。被告此部分所辯及證人劉勝重上開
      證詞，顯均難信為真實。
（四）本案被告於本院訊問時，雖又以：本案被害人子○○與伊有親戚關係，並係住
      在同巷道之鄰居，子○○已知伊之姓名，伊亦常至子○○工作之加油站加油，
      並由子○○親自服務，二人早已認識，茍伊有犯案，子○○一眼即可認出，當
      不致於案發之後，向警員報稱係遭「不明人士」搶劫，並需警員提供口卡及彩
      色照片供其指認等情詞，辯稱被害人子○○之指述為不可採信，並舉證人辛○○、丙○○、丁○○為證。惟本案被害人子○○雖與被告住在同村附近，但因
      二人年齡有差距，被告可能不太認識被害人子○○，才對被害人子○○為上開
      犯行，上情業據被害人子○○於本院前審訊問時指述明確（見本院八十九年上
      更一字第四三九號卷宗第三三頁）。被害人子○○於本院前審訊問時，更指陳
      ：「（我與癸○○）應該不認識，以前就知兩人住在同一村莊，但並沒有來往
      或交談過」、「凌晨三點被搶，我在早上八點三十分去警局報案時，覺得搶我
      的人很熟悉，但講不出名字，故說遭不明人士搶奪財物，後來警察提供癸○○
      照片，我才認出就是癸○○搶我的人」等語（見本院八十九年上更一字第四三
      九號卷宗第三十、三一頁）。且被告與子○○雖是宗親關係，但雙方家族並沒
      有來往，被告與被害人子○○之父親有何親戚關係，被害人子○○亦不知悉，
      上情亦據被害人子○○於本院訊問時陳述明確（見本院本案卷宗第一一三頁）
      。由被害人子○○之上開指述，顯見被告與被害人子○○雖住在同村附近，但
      二人並無來往，且就被告是否認識子○○，此點連被害人子○○都無法確定。
      在此情形，被告豈會料知子○○在案發之時，即知悉其名，並於本院本案訊問
      時，再執以為上開辯解？被害人子○○於本院本案訊問時，雖指稱其在案發之
      前，已知被告姓名，但被害人子○○在案發之時，係十七歲之學生，且與被告
      之年齡相差八歲，既未曾交往，如何定會知悉被告之姓名。被害人子○○於本
      院本案訊問時，陳稱：因被告之風評不太好，故在案發之前即知被告之姓名云
      云，核與先前所述不符，此部分所述尚不足遽信。另被告之配偶辛○○證稱：
      被告加油有給被害人子○○小費，二人早就認識等情，為被害人子○○所否認
      。而證人丙○○、丁○○雖證稱被告與被害人子○○有親戚關係，但究竟有何
      親戚關係，連被害人子○○尚莫明所以，且被告亦無法證明其與被害人子○○
      有何交往，上開證詞，自非被告所辯稱：「伊與子○○熟識，不可能對其強盜
      ，且子○○早知伊之姓名，不可能在警訊指稱遭受不明人士強盜」乙節之確切
      證明。且果如被告所辯，被害人子○○與其認識，其等又有親戚關係，且未結
      怨，則若非被告確有本案上開犯行，被害人子○○又豈會誣攀被告，而一再指
      認被告犯罪？參酌上情，本院認被告雖係住在被害人子○○之住家附近，且被
      害人子○○亦曾見過被告，但不熟悉，亦不知其姓名，故在警員提出被告之照
      片供其指認之前，其乃指稱係遭不明人士強盜財物，俟警提出被告之照片供其
      指認後，其才進一步指認被告即係強盜其財物之人，另被告雖曾見過被害人子
○○，但於黑暗中攔車強盜前，未能辨認明確，及至強盜之後，察覺被害人子
      ○○係住在其住所附近之人，且警方又來追查，才與伊母至被害人子○○住處
      ，央求其至派出所指述伊非強盜之人（此部分另詳如後述），此於情於理，尚
      難謂有何不合之處。再者，被告與被害人子○○係屬同村，彼此之住處相距不
      遠，雖曾見過面，但彼此未曾有過交談或來往，亦不知對方之姓名，似此情形
      ，彼此究係屬於「認識」或「不認識」，對一般人而言，在客觀上原即不易界
      定，在主觀上亦難以正確區分，是以被害人子○○在本院更審前調查中謂其與
      被告是同村，所以其認識被告（前引第三四一號上訴卷第六十三頁），於本院
      第一次更審調查中又供稱其與癸○○應該不認識，以前就知道兩人住在同一村
      莊，但並沒有來往或交談過云云（更一卷第三十頁），似其情形，其與被告之
      間究屬「認識」或「不認識」，恐亦未可一概而論，謂其與被告之間原即認識
      ，並無不可，謂其與被告間原非認識，亦無不可，尚不能以被害人子○○上開
      筆錄之出入，即謂其所證有何矛盾或不實。被告此部分所辯，尚難採信。證人
      辛○○、丙○○、丁○○等人在本院本案所為之證詞，亦不足為有利被告之認
      定。
（五）又本案被害人子○○、庚○○、丑○○等人於警訊時，雖均一致指稱本案持刀
      強盜之歹徒係留平頭。惟於本院前審調查中，被害人庚○○、丑○○已補述案
      發當時，歹徒之頭髮短短的，但不是平頭等語（前引第三四一號上訴卷第八十
      七頁）。被害人子○○於本院前審訊問時，亦陳稱其在警訊時，有否說歹徒是
      理平頭，其已無印象，其記得歹徒不是很短的頭髮，也不是很長的頭髮等情（
      更二卷第四十六頁）。且經本院前審依據證人戊○○所言，向彰化縣警察局員
      林分局調取案發當日被告在警局所拍攝之照片，亦顯示當時被告之頭髮雖屬不
      是很短，但也不是很長，究屬平頭，或非屬平頭，亦難以斷言，如謂其酷似平
      頭，亦無可厚非，此有彰化縣警察局員林分局所檢送之照片影本附卷可稽（見
      本院更二卷第七十四、七十五頁）。況本案發生時間係在晚上，被告實施強盜
      之時間亦非長久，在此情形，欲求被害人子○○、庚○○、丑○○等人均對被
      告當時之頭髮長度刻意為詳細並精確之記憶，事後再為是否「平頭」之研判，
      亦非情理之常。被告辯稱：伊在案發當天至警局製作筆錄時，係留長髮，被害
      人子○○、庚○○、丑○○等人此部分之指述與事實不符云云，尚難採信。又
      本案被告於前開時間犯案時，其身高未經被害人子○○、庚○○、丑○○等人
      尺量，上開被害人於遭受強盜時，在此短暫之時間亦不致會對加害人之身高作
      詳細與精確之評估，其中，身在車內之被害人庚○○、丑○○等人，亦無可能
      對在車外實施強盜行為之被告作此身高之精確評估，是上開被害人於警訊指稱
      作案之歹徒身高為一百七十公分、或一百六十至一百七十公分云云，要僅係依
      據目視印象而為大略之研判。被告以：伊之身高為一百八十公分，一般人當會
      有「很高」之感覺，但被害人於警局卻稱歹徒之身高一百六十至一百七十公分
      左右，顯見伊絕非作案之歹徒等情詞置辯，亦難採信。
（六）本案被告雖又辯稱：被害人子○○、庚○○、丑○○等人在報案之後，警員未
      立即製作筆錄，係在誘導、煽動上開被害人對伊作「量身訂作」之指述，本案
      承辦警員有過度擴張公權力、濫權失職、並主導整個案件，致造成被害人對伊
      產生錯誤成見，而誤指伊犯罪云云。惟本案警局於接受報案之後，警員先從地
      緣關係著手，因被告有前科，且其身高與穿著也類似強盜之人，復經警員提供
      口卡片供被害人指認之後，警員乃先於當日凌晨四時許，帶被害人至被告家中
      ，詎被告一見警員即先逃跑，上情業經警員乙○○與戊○○證實（見原審卷宗
      第六六、八八頁）。查警局在接受被害人報案之後，自以適時逮捕犯嫌及查扣
      贓物為第一要務。本案承辦警員乙○○與戊○○等人在依據被害人之指述，有
      合理之懷疑對象之後，為求人贓俱獲，而為上開行為，且於當日早上八時以後
      ，再對上開被害人製作警訊筆錄，於法並無不合。且被害人子○○、庚○○、
      丑○○等人非但在警訊中指認被告犯罪，嗣後在偵、審中，大體上亦未推翻前
      詞（其說明有如前述），其等又非稚幼愚癡或無智識之人，豈會任意受人擺佈
      而無端誣陷被告？另警員乙○○與戊○○等人與被告無冤無仇，又如何會誘導
      、煽動他人構詞誣陷被告？本案被告此部分所辯顯屬無稽，無可採信。
（七）況本案案發生之後，彰化縣警察局員林分局林厝派出所依據被害人報案資料研
      判，於當日凌晨四時許經派警至彰化縣社頭鄉○○村○○路一００巷八弄二號
      癸○○住處探查，穿制服之員警尚未下車，未穿制服之員警甫一下車，當時正
      站在屋外之被告及另一名不明人士見狀立即逃跑，經警隨後追緝，並在附近遍
      尋未獲等情，業據證人即當時參與追緝之警員乙○○於本院前審中到庭證述在
      卷（更二卷第六十二頁）。按被害人子○○係於八十七年七月十五日凌晨三時
      許在彰化縣員林鎮○○路與崙雅巷口遭二名駕駛自用小客車之歹徒持刀強盜，
      另被害人庚○○、丑○○、壬○○等三人，則係於同日凌晨三時二十分許，在
      同鎮崙雅巷內遭二名駕駛自用小客車之歹徒持刀強盜。而彰化縣社頭鄉與員林
      鎮相鄰，車程不遠，警方依據被害人報案資料至彰化縣社頭鄉○○村○○路一
      ００巷八弄二號癸○○住處探查時，已時值凌晨四時許，被告猶與另一不明人
      士站在屋外尚未就寢，姑不論是否非比尋常，倘被告並未為非作歹，何以一見
      前來之人下車，即立刻逃跑？又何以與其同站在屋外之該不明人士，竟然亦無
      緣無故一起倉皇逃逸？且被告亦不願供述此人以供指認？再被告與該不明人士
      倉皇逃逸後，同日（八十七年七月十五日）下午五時三十分許，被告即與其母
      親主動至被害人子○○之住處，向子○○說明其未強盜，並央求子○○同往派
      出所說明被告並非強盜其財物之人，上情復迭據被害人子○○於警訊、偵查、
      及本院前審中證述在卷（警卷第六頁，偵查卷第二十四頁，更一卷第三十二頁
      ，更二卷第四十五頁）。證人即被告之母親寅○○於本院前審中，亦到庭證稱
      本件案發後，彼夫婦二人確曾與被告一起去找子○○等情屬實（更二卷第六十
      一頁）。證人寅○○雖另證稱其等所以知悉子○○之財物被強盜，是聽警察說
      的。惟證人即案發當日凌晨四時許奉派至被告住處查探之警員乙○○已證稱：
      渠等到被告住處探查當時，被害人子○○並未一起前往，係另外之被害人一起
      前往，渠等並未告知被告之家人謂被害人是子○○，亦不可能透漏被害人給被
      告家人知道等語綦詳（更二卷第六十一至六十三頁）。衡情論理，警方對被告
      之家人原本即無透漏被害人係何人之必要，以免徒增困擾，經查亦無任何事證
      足認承辦本案之員警曾對被告之家人透漏被害人係子○○，關於證人寅○○所
      證渠等係經警方告知，始悉被害人係子○○一節，尚無從遽予採信。而被害人
      子○○於警訊時，即證稱：其被強盜之事，其家人及鄰居都不知道，是被告到
      其住處時，其家人才知道等語（警卷第六頁）。其於本院前審中亦證稱：其遭
      遇強盜之後，其本人及其家人並未將此事對外張揚，其左鄰右舍知道其被，
      是在被告主動到其住處說明之後等情（更二卷第四十二頁）。按被害人子○○
      既未將其遭遇強盜之事對外張揚，負責查辦之員警亦未對被告家人透漏被害人
      係何人，倘被告未犯此案，其又何以知悉被害人係子○○？參以被告於案發當
      日下午十七時三十分許，曾與其母親主動前往被害人子○○住處向子○○說明
      其未強盜等情，已據其母親寅○○及被害人子○○分別證述綦詳，詎被告猶一
      再矢口否認其曾一同前往（更一卷第五十二、五十三頁，更二卷第六十三頁、
      第八十一頁），益見其畏罪情虛，欲蓋彌彰。再案發當日凌晨四時許，警察到
      被告住處探查，被告何以見狀即倉皇逃逸，被告於警訊時辯稱係因警察便衣
      ，駕駛無牌車輛，當時伊在住宅外面，且天色昏暗，不曉得是警察，警察又稱
      是伊弟弟之朋友，後來警察表明身份，但伊又不認識，致伊害怕而逃跑云云（
      警卷第一頁），核與證人乙○○於本院更審中所證：當時被告係與另一不明人
      士站在屋外，渠等甫一下車，被告與該不明人士等二人見狀即立刻逃跑等情，
      已有未合。嗣於原審審理中，被告又辯稱當時伊係因為安非他命的關係，害怕
      才逃跑，警察開沒有車牌的車，而且沒有表明身份云云（原審卷第九十七頁）
      。後於本院前審調查審理中，被告則又改稱：當時係因遭臺灣彰化地方法院檢
      察署通緝始逃跑；或辯稱係因伊當時有吃藥（吸毒），以為警察要來抓伊，伊
      始逃跑（前引第三四一號上訴卷第二十九頁、第一二二頁）；其於本院第一次
      更審中，又改稱當時伊係因被通緝中始逃跑云云（更一卷第五十、五十一頁）
      ，但於本院第二次更審中，則又改稱：當時係因警察未表明身份，也沒有穿警
      察制服，只說是伊弟弟之朋友，伊看到對方下車，以為是要打架，才逃跑等語
      （更二卷第六十三頁）。觀之被告上開所辯，不僅前後反覆不一，且查被告雖
      於八十五年八月十二日遭臺灣彰化地方法院檢察署通緝，八十六年二月二十日
      再遭同檢察署併案通緝，然其於八十六年五月十七日被緝獲後，同年五月三十
      日即被撤銷通緝，迄八十八年六月二十四日始再遭臺灣彰化地方法院檢察署通
      緝，八十七年七月十五日警察到其住處探查當時，其並未遭通緝，有臺灣彰化
      地方法院檢察署通緝資料查詢表附卷足憑（前引第三四一號上訴卷第三十三頁
  至第三十九頁），益見被告所辯無非飾卸之詞，不足採信。
（八）綜上所述，本院認被告前開辯解，無非係卸責之詞，不足採信。查本案被告與
      另名不詳姓名之男子犯案之時間均在深夜，且均事先駕駛汽車阻擋被害人之去
      路，再推由被告手持可供兇器使用且足以危害人之身體、生命之尖刀一把犯案
      ，並持以抵住被害人子○○之脖子，及持以伸入被害人庚○○所駕駛之車內，
      以威嚇被害人庚○○、丑○○、及壬○○等人。核其此部分所為，客觀上已堪
      認定足以壓制被害人之抵抗而達被害人不能抗拒之程度。被告有參與上開攜帶
      兇器而為強盜之犯行，及為妨害被害人駕車離去之犯行，事證明確，堪以認定
      。至於被害人壬○○雖亦於警局複訊及偵查中，對被告為指認，惟因其在警局
      初訊時，曾為：「（見到該人）不認得」之指述（見警訊卷宗第十五頁），且
      經本院二次傳喚均未到庭，本院爰不將其指述採為對被告論罪之依據。再本案
      被告之犯行既堪認定，且在本院前審，被告與上開被害人亦曾同時應訊，其等
      之指述已甚明確，被告於本院審理期日，再請求本院傳訊上開被害人同庭對質
      ，本院認無必要，併此敘明。
三、按懲治盜匪條例業經立法院三讀通過廢止，刑法第三百三十條之規定，亦經立法
    院同日三讀通過修正，並均經總統於九十年一月三十日公布，於同年二月一日生
    效。查懲治盜匪條例雖經廢止，但因廢止該條例之同時，已修正刑法相關法條，
    其立法目的旨在以修正後之刑法相關法條取代該條例部分相關法條，且因該條例
    廢止前，與新修正之刑法相關法條，均有刑罰規定，就此而言，自屬刑法第二條
    第一項所謂之行為後法律變更，參酌最高法院二十五年上字第二六七號、二十八
    年上字第二三九七號、五十一年台上字第二一七九號判例意旨，自應就行為時有
    效之懲治盜匪條例與裁判時之修正後刑法相關規定比較適用。茲查，本案被告手
    持可供兇器使用且足以危害人之身體、生命之尖刀一把，而實施強盜之行為，依
    被告行為時有效之懲治盜匪條例第五條第一項第一款之強盜罪，其法定刑為無期
    徒刑或七年以上有期徒刑，而依修正後（即現行）刑法第三百三十條第一項之規
    定，犯強盜罪而有第三百二十一條各款情形之一者，處七年以上有期徒刑。比較
    上開新、舊法之處罰，以現行刑法第三百三十條第一項之規定有利被告，依據刑
    法第二條第一項前段之規定，自應適用現行刑法第三百三十條第一項之規定對被
    告處罰。是核被告癸○○所為，係犯現行刑法第三百三十條第一項之攜帶兇器強
    盜罪、及刑法第三百零四條第一項之強制罪。被告以行為同時對被害人庚○○、
    丑○○、壬○○三人實施強盜犯行部分，係一行為觸犯數罪名之想像競合犯，應
    依刑法第五十五條之規定，從一重仍依現行刑法第三百三十條第一項之攜帶兇器
    強盜一罪論處。又被告係於強盜被害人之財物之後，為防止被害人追躡，始犯強
    制罪，所犯攜帶兇器強盜與強制等二罪間，具有方法、結果之牽連關係，應依牽
    連犯之規定，從一重依攜帶兇器強盜罪處斷。再被告所參與之二次攜帶兇器強盜
    之犯行，其犯罪時間密接，犯罪構成要件相同，顯係基於概括犯意反覆為之，為
    連續犯，應依刑法第五十六條之規定，就其情節較重之第二次強盜犯行論以攜帶
    兇器強盜一罪，並依法加重其刑。另被告就上開犯行之實施，其與前揭姓名不詳
    之成年男子之間，彼此具有犯意聯絡及行為分擔，均為共同正犯。因被告所犯攜
    帶兇器強盜與強制罪等二罪間，具有方法、結果之牽連犯關係，為裁判上一罪，
    故就被告所犯強制罪部分，雖未經檢察官起訴，仍為起訴效力所及，本院自應併
    予審判。查被告曾於八十二年間，因犯竊盜案，經臺灣彰化地方法院判處有期徒
    刑四月確定，於八十四年六月六日執行完畢，有臺灣彰化地方法院檢察署刑案資
    料查註紀錄表附卷可稽，被告在受此有期徒刑之執行完畢後，五年內再犯有期徒
    刑以上之本罪，為累犯，應依刑法第四十七條之規定加重其刑。
四、原審判決就被告前開所犯，予以論罪科刑，固非無見，惟原審判決時，懲治盜匪
    條例尚未經立法院三讀通過並經總統公布廢止，原審判決未及比較新、舊法之適
    用，而依懲治盜匪條例第五條第一項第一款之規定對被告論罪科刑，尚有未洽。
    再子○○於警訊時業據陳明被告與被告之母親係於八十七年七月十五日十七時三
    十分許，到其住處找其出面到派出所證明被告未搶等情綦詳，（警卷第六頁）
    ，於偵查中復據其陳稱被告與被告之母親到其住處請其至派出所說明搶的人不是
    被告，其有跟被告前往派出所，但到派出所時警察即將其與被告隔離等語在卷，
    （偵查卷第二十四頁），而被害人子○○第二次至彰化縣警察局員林分局林厝派
    出所製作筆錄之時間，乃在同日（八十七年七月十五日）十八時三十分，筆錄記
    載甚詳，（警卷第六頁），嗣後警員戊○○於其所制作之被害人報案內容報告中
    ，雖載稱被告係於八十七年七月十五日二十時許由其母親帶至派出所說明云云，
    關於此部分應係出於誤載，原判決於事實欄中載稱被告係於八十七年七月十五日
    晚間二十時四十五分許，始在友人劉勝重等人陪同下，到彰化縣警察局員林分局
    林厝派出所說明案情等語，容係依據被告於上開派出所制作警訊筆錄之時間，即
    逕認被告係於八十七年七月十五日二十時四十五分許，始至上開派出所說明案情
    ，原審判決就上開事實之認定，不無違誤。另本案被害人丑○○遭被告等所強盜
    之行動電話電池係三個，業據被害人丑○○於警訊時證述綦詳（警卷第七頁），
    原審判決附表編號三，將被害人丑○○被強盜之行動電話電池載為一個，就此部
    份之事實認定亦有違誤。又關於被告所犯強制罪部分，原判決僅於事實欄中敘及
    ，而未併予論罪，亦有所疏漏。此外，關於被告持刀伸入庚○○所駕駛之車內揮
    舞，以脅迫之手段嚇令庚○○及其車內乘客丑○○、壬○○等人交出財物，致使
    庚○○、丑○○、壬○○等人不能抗拒，而交付渠等所有如附表編號（二）、（
    三）、（四）所示財物等部分，原判決未論以想像競合犯，亦有未洽。是本案被
    告上訴意旨仍執前詞，否認犯罪並指摘原審判決對其論罪科刑不當，其上訴雖無
    理由，但原審判決既有上開可議之處，即屬無可維持，自應由本院將原審判決予
    以撤銷改判。爰審酌被告已有上述竊盜前科，猶不知悔改，復於三更半夜持刀強
    盜他人財物，影響治安非淺，及其犯罪之手段、所生危害、及犯罪後之態度等一
    切犯罪情狀，量處有期徒刑八年。又被告犯罪持用之尖刀一把，尚無證據足以證
    明此係違禁物，且未扣案，為免將來執行困難，爰不予宣告沒收。
五、據上論斷，應依刑事訴訟法第三百六十九條第一項前段、第三百六十四條、第二
    百九十九條第一項前段、刑法第二條第一項前段、第三百三十條第一項、第三百
    零四條第一項、第二十八條、第五十六條、第五十五條、第四十七條，罰金罰鍰
    提高標準條例第一條前段，判決如主文。
本案經檢察官甲○○到庭執行職務。
中      華      民      國　    九十一     年     八      月   二十八 　日
　　                            臺灣高等法院臺中分院刑事第三庭
                                      審判長法  官　陳　朱  貴
                                      　　　法　官　劉　連　星
  　　　法　官　廖　柏　基
右正本證明與原本無異。
如不服本判決應於收受送達後十日內向本院提出上訴書狀，其未敘述上訴之理由者並
得於提起上訴後十日內向本院補提理由書（均須按他造當事人之人數附繕本）。
　　　　　　　　　　　　　　　　　　　　　　書記官　詹  錫　朋
中      華      民      國　    九十一     年     八      月   二十九 　日
附錄條文：
刑法第三百三十條第一項：
犯強盜罪而有第三百二十一條第一項各款情形之一者，處七年以上有期徒刑。
                                                                        Ｒ
附表：
┌──┬─────┬──────────────────────────┐
│編號│  被害人  │ 盜匪所得財物                                       │
├──┼─────┼──────────────────────────┤
│ (一) │ 子○○   │ 黑色皮包一個，內有現金新台幣（下同）一千九百元、健 │
│    │          │ 保卡一枚、身分證一枚（業已經警寄還子○○）、呼叫器 │
│    │          │ 一個。                                             │
├──┼─────┼──────────────────────────┤
│ (二) │ 庚○○   │ 黑色皮包一個，內有現金一萬一千元、郵局提款卡一枚、 │
│    │          │ 身分證一枚、汽車駕照一枚、機車駕照一枚、健保卡一枚 │
│    │          │ 、呼叫器一個。                                     │
├──┼─────┼──────────────────────────┤
│ (三) │ 丑○○   │ 藍色皮包一個，內有身分證一枚、駕照一枚、藍色呼叫器 │
│    │          │ 一個、行動電話電池三個、行車執照一枚。             │
├──┼─────┼──────────────────────────┤
│ (四) │ 壬○○   │ 黃色皮包一個，內有健保卡一枚、郵局提款卡一枚、行動 │
│    │          │ 電話一支、呼叫器一個。                             │
└──┴─────┴──────────────────────────┘
      　　　　　　　　　　　　　　　　　　　　　　　　　　　　　　　　Ｒ
